臺灣高雄地方法院民事裁定　　　　　　 100年度事聲字第47號
異　議　人　台北富邦商業銀行股份有限公司
法定代理人　韓蔚廷
代　理　人　蘇啟新
相　對　人　張淑娟
上列當事人間消費者債務清理事件，異議人對於對於民國99年11
月5 日本院99年度司執消債更字第16號所為更生方案認可之民事
裁定提出異議，本院裁定如下：
    主  文
異議駁回。
    理  由
一、異議意旨略以：相對人名下尚有可解約之國華人壽保險股份
    有限公司（下稱國華人壽）及國泰人壽保險股份有限公司（
    下稱國泰人壽）共計約33,292元之保單契約殘值，然原裁定
    卻以上開保單非投資型或儲蓄型保單，而係相對人母子重要
    醫療支持，並無違背清算保障原則，而認更生方案公允，惟
    相對人今已負債不斐，卻於更生期間坐享超越社會保險制以
    外非必要之商業保險利益，且相對人於解約後可領取相當之
    金額，已影響債權人受償之權益，實非公允，是相對人實有
    必要解除上開保險契約，用以還款以減少債權人之損失。又
    可處分所得基準，固為更生方案認可之重要論理依據，卻非
    公允與否之絕對標準，相對人僅38歲，正值青壯，其工作餘
    年、償債意圖、心態、工作年限長短、債權人受償之比例、
    額度、期間等因素更應兼籌並顧，始符合消費者債務清理條
    例真正之立法意旨，爰依法聲明異議云云。
二、按債務人有薪資、執行業務所得或其他固定收入，法院認更
    生方案之條件公允者，得不經債權人會議可決，逕依債務人
    之聲請或依職權以裁定認可更生方案，消費者債務清理條例
    第64條第1 項定有明文。又按消費者債務清理條例之制定，
    乃為使負債務之消費者得依本條例所定程序清理其債務，以
    調整其與債權人及其他利害關係人之權利義務關係，保障債
    權人之公平受償，謀求消費者經濟生活之更生，進而健全社
    會經濟之發展，乃消費者債務清理條例第1 條所明定。是以
    ，除有消費者債務清理條例第63條第1 項、第64條第2 項所
    定之情形外，法院得斟酌裁量認可更生方案。
三、經查：更生方案擬定之償債基礎，係在於以債務人將來可得
    預期之經常性收入，於更生期間盡其清償能力，以收入所得
    中之相當數額清償債務，使各該債權人得於可能範圍內受最
    大之清償，並非在清算債務人之總體財產，法院於更生程序
    中，僅應就債務人所提出之更生方案還款條件公允與否為判
    斷，不應逕命債務人處分其財產先行清償部分債務，或命債
    務人提出依債權人之主張擬定之財產出售或分割方案，是異
    議人主張原裁定認可之更生方案未考慮債務人之壽險保單價
    值準備金云云，與更生方案所定還款條件是否公允無涉，自
    難認有理由。又債務人目前每月薪資加計單親補助平均每月
    收入約為新臺幣（下同）23,000元，其每月生活必要費用支
    出加計扶養費用合計為17,000元等情，業據其提出財政部國
    稅局98年度綜合所得稅各類所得資料清單、98年9 月至99年
    5 月薪單袋、高雄市中低收入家庭單親家庭子女托育補助證
    、財產及收入狀況報告書等為證，並經本院司法事務官核實
    認定，且為異議人所不爭執，足以為審認債務人所提出之更
    生方案是否公允之基礎，則依債務人每月收入於扣除必要支
    出後，僅餘6,000 元，則相對人所提出每3 月為1 期，8 年
    分32期，每月清償18,000元，清償成數43.66%之更生方案，
    係已將每月餘款均用以償還各債權人，顯見債務人已盡最大
    努力與誠信而為清償，是故異議意旨復泛言債務人之工作餘
    年、償債意圖、心態及工作年限長短、債權人受償比例、額
    度、期間等因素，是否更應兼籌並顧云云，指摘原認可更生
    方案裁定為不當，亦非可採。
四、綜上所述，相對人已盡其最大之努力及誠信，更生方案之清
    償條件經核尚屬公允、適當、可行，且無消費者債務條清理
    例第63條第1 項、第64條第2 項規定不應認可之事由存在，
    原裁定予以認可，並無違誤。異議意旨指摘原裁定不當，求
    予廢棄，為無理由，應予駁回。
五、依消費者債務清理條例第15條、民事訴訟法第240 條之4 第
    3 項後段，裁定如主文。
中    華    民    國   100    年    5     月    31    日
                  民事第五庭  法  官  劉定安
正本係照原本作成
如不服本裁定，應於本裁定送達後10日內，以書狀向本院提出抗
告，並繳納抗告費新臺幣1,000 元。
中    華    民    國   100    年    5     月    31    日
                              書記官  林秀敏